【裁判字號】    97,上易,1090
【裁判日期】    980422
【裁判案由】    返還所有物等
【裁判全文】
臺灣高等法院民事判決                97年度上易字第1090號
上  訴  人  甲○○
被上訴人    乙○○
上列當事人間請求返還所有物等事件，上訴人對於中華民國97年
9月30日臺灣臺北地方法院96年度訴字第8615號第一審判決提起
上訴，本院於98年4月8日言詞辯論終結，判決如下：
    主  文
上訴駁回。
第二審訴訟費用由上訴人負擔。
    事實及理由
一、被上訴人未於言詞辯論期日到場，核無民事訴訟法第386條
    所列各款情形，依上訴人聲請，由其一造辯論而為判決。
二、上訴人主張：兩造原係普通朋友，因被上訴人向伊訴說生活
    很苦，伊乃自民國94年起至96年3月間，陸續將現金交由被
    上訢人保管，金額計新臺幣（下同）119萬元，被上訴人並
    簽具保管條乙紙交予上訴人收執。詎被上訴人嗣避不見面，
    致上訴人求償無著。被上訴人雖否認有保管系爭現金情事，
    惟苟無其事，上訴人焉可能持有被上訴人金額49萬元之存款
    存根，並知悉被上訴人於96年3月2日將20萬元存入其台新國
    際商業銀行（下稱台新銀行）新店分行00000000000000帳戶
    ，及被上訴人買受台新銀行新店分行大聯高收益基金、股票
    收益、投保國泰人壽保險股份有限公司（下稱國泰人壽公司
    ）保險等事，且被上訴人已有脫產之舉。為此依寄託之法律
    關係請求被上訴人返還保管之119萬元並加計法定遲延利息
    等語。原審為上訴人全部敗訴之判決，上訴人不服提起上訴
    ，其上訴聲明：(1)原判決廢棄。(2)被上訴人應給付上訴人
    119萬元及自起訴狀繕本送達翌日起至清償日止按年息5%計
    算之利息。
三、被上訴人未於言詞辯論期日到場，惟據其所提書狀抗辯：被
    上訴人從未替上訴人保管金錢。上訴人所提保管條之印文非
    被上訴人所有，且與被上訴人留存於兆豐國際商業銀行（下
    稱兆豐銀行）大安分行之印文不同，顯非真正。上訴人所提
    49萬元存款存根及96年3月2日現金20萬元均係被上訴人自行
    存入自己帳戶，而只要是被上訴人之前男友均有可能知悉被
    上訴人之帳戶帳號及存款情形，豈可以被上訴人有存款事實
    即謂該存款係上訴人所交付。又被上訴人有無購買台新銀行
    新店分行大聯高收益基金及有無投保，均與有否保管上訴人
    之款項無任何關聯。另被上訴人並未有脫產情形，且被上訴
    人是否脫產與本件訴訟亦無關係。而證人吳征宙於原審已證
    稱不清楚上訴人交付現金之對象及金額，其證言亦難據為有
    利上訴人之認定等語。其答辯聲明：上訴駁回。
四、上訴人主張其交付現金119萬元予被上訴人保管，詎被上訴
    人避不見面，致其求償無著云云。被上訴人則堅決否認有為
    上訴人保管系爭119萬元現金，並以前詞置辯。經查：
(一)按當事人主張有利於己之事實者，就其事實有舉證之責任。民
  事訴訟法第277條本文著有規定。故民事訴訟如係由原告主張
  權利者，應先由原告負舉證之責，若原告先不能舉證，以證實
  自己主張之事實為真實，則被告就其抗辯事實即令不能舉證，
  或其所舉證據尚有疵累，亦應駁回原告之請求（最高法院17年
  上字第917號判例參照）。
(二)上訴人主張交付119萬元予被上訴人保管，固據提出保管條、
  存款存根，並舉證人吳征宙為證（見原審卷第8、34、61頁）
  。但查：
1.按私文書之真正，如他造當事人有爭執者，則舉證人應負證其
  真正之責（最高法院47年台上字第1784號判例參照）。上訴人
  所提保管條固蓋有被上訴人姓名「乙○○」之印文，惟迭經被
  上訴人否認為真正。而經原審調閱被上訴人設於國泰世華銀行
  館前分行、台新銀行新店分行、彰化銀行總部分行、國泰世華
  銀行松山分行、兆豐銀行大安分行（原交通銀行）、華南銀行
  北新分行之印鑑卡，僅兆豐銀行大安分行（原交通銀行）之印
  鑑卡留有印文（見原審卷第91頁）。該印鑑卡印文與系爭保管
  條印文（見原審卷第8頁）雖同為楷書字體，惟印鑑卡印文之
  筆劃、字型線條一望即知較保管條印文為粗，已明顯不同，且
  印鑑卡印文之「筱」字、「蘋」字，其「筱」字之「竹」，及
  「蘋」字之「步」、「頁」分別與印章之上緣、左側、下緣連
  接，不若保管條印文之「筱」字、「蘋」字均與印章邊緣留有
  空隙，二者排放位置有顯著差異，又本院將印鑑卡印文對角摺
  線透光重疊於保管條印文檢視結果，其印章大小、字體、排放
  位置均未能吻合，足見系爭保管條之印文與被上訴人留存於兆
  豐銀行大安分行（原交通銀行）之印文並不相同。上訴人復未
  能提出其他證據可資證明該印文確為被上訴人所有，自無從認
  該保管條為真正。上訴人執該保管條請求被上訴人返還保管之
  119萬元，即非可採。
2.次查，上訴人固執有被上訴人將49萬元存入國泰世華銀行館前
  分行之存款存根（見原審卷第34頁），惟該存款存根充其量僅
  能證明被上訴人將49萬元存入國泰世華銀行館前分行之事實，
  尚無從證明該存款之金錢來源及原因，自難據以推論該49萬元
  係上訴人交付，且兩造間存有寄託契約。
3.又證人吳征宙於原審審理時，雖證述上訴人下車就拿一個牛皮
  紙袋給一位小姐，那位小姐有把牛皮紙袋拿出來看一下，結果
  是現金。上訴人上車後，伊好奇詢問該小姐為何人，上訴人答
  稱是一位會計師朋友，幫他投資股票，上訴人並提到他投資不
  少在該小姐處，並且拿系爭保管條給伊看等語（見原審卷第61
  頁背面）。惟承前述，系爭保管條之印文非被上訴人所有，已
  難認屬真正。且證人吳征宙經原審進一步詢問上訴人交付現金
  之對象是否為被上訴人、交付之金錢金額為何時，均答稱不清
  楚（見原審卷第61頁背面），證人吳征宙之證言顯不足以證明
  上訴人有交付119萬元予被上訴人保管之事實。
4.至上訴人指稱被上訴人於96年3月2日將20萬元存入其台新銀行
  新店分行00000000000000帳戶，及被上訴人買受台新銀行新店
  分行大聯高收益基金、股票收益、投保國泰人壽公司保險等情
  ，均屬被上訴人以自己名義進行存款、買賣基金、股票及保險
  ，上訴人既未能舉證證明曾有交付現金予被上訴人之事實，要
  不得逕以被上訴人有存款、投資、保險行為，即謂該等資金均
  係上訴人所交付。上訴人此節主張，亦乏佐證而無可憑信。
五、綜上，上訴人就其主張兩造間有寄託合意及已交付寄託標的
    物119萬元現金予被上訴人等情，均未能舉證以實其說。從
    而，上訴人依寄託法律關係，請求被上訴人給付119萬元及
    自起訴狀繕本送達翌日起至清償日止按年息5%計算之利息，
    洵屬無據，不應准許。其假執行之聲請亦失所附麗，應併予
    駁回。原審為上訴人敗訴之判決，及駁回其假執行之聲請，
    並無不合。上訴意旨指摘原判決不當，求予廢棄改判，為無
    理由，應予駁回。
六、據上論結，本件上訴為無理由，依民事訴訟法第463條、第
    385條第1項前段、第449條第1項、第78條，判決如主文。
中    華    民    國    98    年    4     月    22    日
                  民事第一庭
                      審判長 法  官 張耀彩
                             法  官 林金吾
                             法  官 盧彥如
正本係照原本作成。
不得上訴。
中    華    民    國    98    年    4     月    22    日
                             書記官 鄭兆璋


司法院資訊處製作；財團法人民間司法改革基金會備份。
